【裁判字號】    95,交易,379
【裁判日期】    950913
【裁判案由】    過失致死
【裁判全文】
臺灣臺中地方法院刑事判決             95年度交易字第379號
公  訴  人  臺灣臺中地方法院檢察署檢察官
被      告  丙○○
上列被告因過失致死案件，經檢察官提起公訴（95年度偵字第91
99號），因被告於準備程序中就被訴事實為有罪之陳述，經本院
合議庭裁定由受命法官獨任進行簡式審判程序，本院判決如下：
    主  文
丙○○因過失致人於死，處有期徒刑陸月，如易科罰金，以銀元
佰元即新臺幣玖佰元折算壹日。
    事實及理由
一、本件犯罪事實如下：丙○○於民國九十五年三月八日上午七
    時五十五分，駕駛車牌號碼Ｘ三─二三九Ｏ號自小貨車，自
    臺中市○○區○○路沿福科路往玉門路方向行駛，本應注意
    變換車道時，應讓直行車先行，並注意安全距離，及應注意
    汽車行經交岔路口右轉應讓右側慢車道直行之各型車輛先行
    ，依當時天候晴天，路面狀況乾躁、無缺陷，視距良好之情
    形下，亦無不能注意之情事，於駛至臺中市○○區○○路與
    福科路六五八巷交岔路口，欲右轉福科路六五八巷行駛時，
    疏未注意其後同向適有童偉竣騎乘ＩＺＫ─六九三號重型機
    車沿同路段行駛至福科路六五八巷交岔路口，而未讓右側直
    行之童偉竣所騎乘上開機車先行，貿然右轉福科路六五八巷
    行駛，童偉竣亦疏未注意丙○○駕駛前開自小貨車行駛於前
    方欲右轉之車前狀況，及行經上開交岔路口應減速慢行，仍
    未減速繼續直行，騎至上開巷口時，自後撞及上開自小貨車
    右側照後鏡，往前衝向路邊人車倒地，童偉竣因此受有頭部
    外傷、蜘蛛網膜下出血、嚴重腦血腫、兩側肺部挫傷、右側
    鎖骨骨折等傷害，丙○○乃報警，經警到場將童偉竣送醫救
    治後，延至九十五年三月九日上午十時十五分仍因頭部外傷
    、顱內出血不治死亡。丙○○於肇事後，未經司法警察機關
    發覺前，即於警方到場處理時在場，並向警方自首而受裁判
    。
二、上開犯罪事實有以下證據可資證明：
    (一)被告丙○○於警詢、偵查中及本院行準備程序、審理時之
      自白。
    (二)告訴人即被害人童偉竣之父甲○○於警詢、偵查中之指訴
      。
    (三)臺中市警察局第六分局道路交通事故現場圖及調查報告表
      （一）（二）、談話紀錄表各一份、車禍現場照片二十五
      張、澄清綜合醫院診斷證明書一紙。
    (四)臺灣臺中地方法院檢察署勘（相）驗筆錄、相驗屍體證明
      書、驗斷書各一份、相驗照片六張。
    (五)臺灣省臺中市區車輛行車事故鑑定委員會九十五年八月三
      日中市行字第Ｚ○○○○○○○○○號函送之鑑定意見書
      一份。
    (六)臺中市○○○道路交通事故肇事人自首情形紀錄表一份。
三、查被告行為後，(一)刑法第二條、刑法第三十三條、第四十一
    條、第六十二條業於九十四年二月二日修正公布，並自九十
    五年七月一日起施行（下稱新法；修正前刑法下稱舊法）。
    又罰金罰鍰提高標準條例第二條亦於九十五年五月十七日公
    布刪除，並自九十五年七月一日施行。而刑法施行法第一條
    之一於九十五年六月十四日修正公布增訂。又新法第二條第
    一項之規定，係規範行為後法律變更所生新舊法律比較適用
    之準據法，於新法施行後，應適用新法第二條第一項之規定
    ，為「從舊從輕」之比較。(二)刑法第二百七十六條第一項之
    過失致死罪，法定刑得科銀元二千元以下罰金，依修正增訂
    之刑法施行法第一條之一「中華民國九十四年一月七日刑法
    修正施行後，刑法分則編所定罰金之貨幣單位為新臺幣。九
    十四年一月七日刑法修正時，刑法分則編未修正之條文定有
    罰金者，自九十四年一月七日刑法修正施行後，就其所定數
    額提高為三十倍。但七十二年六月二十六日至九十四年一月
    七日新增或修正之條文，就其所定數額提高為三倍」及新法
    第三十三條第五款「主刑之種類如下：五、罰金：新臺幣一
    千元以上，以百元計算之」等規定觀之，依修正後之法律，
    刑法第二百七十六條第一項之過失致死罪所得科處之罰金刑
    範圍最高為新臺幣六萬元、最低為新臺幣一千元，然依被告
    行為時之刑罰法律，即罰金罰鍰提高標準條例第一條前段規
    定之提高倍數十倍及舊法第三十三條第五款規定之罰金最低
    額一元計算，則刑法第二百七十六條第一項之過失致死所得
    科處之罰金最高為銀元二萬元，最低額為銀元十元，若換算
    為新臺幣，最高額雖與新法同為新臺幣六萬元，然最低額僅
    為新臺幣三十元，自以舊法較有利於被告。(三)新法第四十一
    條第一項前段規定「犯最輕本刑為五年以下有期徒刑以下之
    刑之罪者，而受六個月以下有期徒刑或拘役之宣告者，得以
    新臺幣一千元、二千元或三千元折算一日，易科罰金」；舊
    法第四十一條第一項前段則規定「犯最重本刑為五年以下有
    期徒刑以下之刑之罪，而受六個月以下有期徒刑或拘役之宣
    告，因身體、教育、職業、家庭之關係或其他正當事由，執
    行顯有困難者，得以一元（按：指銀元，下同）以上三元以
    下折算一日，易科罰金」。修正前罰金罰鍰提高標準條例第
    二條係規定「依刑法第四十一條易科罰金或第四十二條第二
    項易服勞役者，均就其原定數額提高為一百倍折算一日；法
    律所定罰金數額未依本條例提高倍數，或其處罰法條無罰金
    刑之規定者，亦同」。依被告行為時易科罰金之折算標準，
    經提高後，係以銀元三百元折算一日，再依現行法規所定貨
    幣單位折算新臺幣條例第二條規定「現行法規所定金額之貨
    幣單位為圓、銀元或元者，以新臺幣元之三倍折算之」折算
    為新臺幣後，得以新臺幣三百元以上新臺幣九百元以下折算
    一日，較之新法第四十一條第一項前段規定，得以新臺幣一
    千元、二千元或三千元折算一日之規定，自以行為時之舊法
    為有利於被告。(四)新法第六十二條關於自首之規定，為得減
    輕其刑；舊法第六十二條關於自首之規定，係應減輕其刑，
    自以舊法較有利於被告。(五)經綜合與本案罪刑有關之自首減
    輕、罰金刑法定範圍、罰金提高及折算標準等一切情形，比
    較新舊法結果，新法並無較有利於被告之情形，依刑法第二
    條第一項前段之規定，本案仍應適用舊法即修正前刑法第六
    十二條規定減輕其刑，並適用罰金罰鍰提高標準條例第一條
    前段、修正前罰金罰鍰提高標準條例第二條規定，諭知易科
    罰金之折算標準。
四、依刑事訴訟法第二百七十三條之一第一項、第二百九十九條
    第一項前段、第三百十條之二、第四百五十四條第一項，刑
    法第二百七十六條第一項、修正前第六十二條，罰金罰鍰提
    高標準條例第一條前段、修正前同條例第二條，現行法規所
    定貨幣單位折算新臺幣條例第二條，判決如主文。
本案經檢察官乙○○到庭執行職務。
中    華    民    國    95    年    9     月    13    日
                        臺灣臺中地方法院交通法庭
                                法  官  丁智慧
上正本證明與原本無異。
如不服本判決，應於送達後10日內向本院提出上訴狀（須附繕
本），上訴於臺灣高等法院臺中分院。
                                書記官  陳淑華
中    華    民    國    95    年    9     月    13    日
附錄本案論罪科刑法條全文：
刑法第276條第1項：
因過失致人於死者，處2年以下有期徒刑、拘役或2000元以下罰
金。


司法院資訊處製作；財團法人民間司法改革基金會備份。
